【裁判字號】    97,上易,1096
【裁判日期】    970805
【裁判案由】    竊盜
【裁判全文】
臺灣高等法院臺中分院刑事判決        97年度上易字第1096號
上  訴  人  臺灣彰化地方法院檢察署檢察官
被      告  乙○○
                    (即臺北縣板橋戶政事務所)
                    (他案在臺灣臺中監獄執行)
上列上訴人因竊盜案件，不服臺灣彰化地方法院96年度易字第15
66號中華民國97年4月23日第一審判決（起訴案號：臺灣彰化地
方法院檢察署96年度偵字第7988號），提起上訴，本院判決如下
：
    主  文
原判決撤銷。
乙○○犯攜帶兇器竊盜罪，處有期徒刑壹年。
扣案如附表所示之器物，均沒收。
    事  實
一、乙○○前有賭博、偽造有價證券、侵占、詐欺、竊盜、加重
    竊盜等多起犯罪前科紀錄 (或已執行完畢滿5年，尚因判決
    確定後，經通緝始到案執行，現仍執行中，均不構成累犯之
    要件)。其基於意圖為自己不法所有之犯意，於民國96年8月
    24日下午15時許，駕駛不知情之陳振雄所有車牌號碼2215-G
    X號自用小貨車，至彰化縣和美鎮○道○號○路北向和美交
    流道出口路段處，雙手戴著手套1副，攜帶客觀上足以對人
    之生命、身體、安全構成威脅，具有危險性之活動扳手及鐵
    鎚各1支，接續拆卸交流道兩旁之護欄金屬墊塊計65塊，而
    竊取得逞。旋即以手推車將各該卸下之金屬墊塊移至交流道
    出口處集中堆放，尚待裝載上車之際，即為巡邏員警當場發
    覺而查獲，並扣得其所有如附表所示之手推車1台、手套1
    副、活動扳手及鐵鎚各1支。
二、案經國道公路警察局第七警察隊報請臺灣彰化地方法院檢察
    署檢察官偵查起訴。
    理  由
一、按被告以外之人於審判外之陳述，雖不符刑事訴訟法第159
    條之1至第159條之4之規定，然經當事人於審判程序同意作
    為證據，法院審酌該言詞陳述作成時之情況，認為適當者，
    亦得為證據；當事人、代理人或辯護人於法院調查證據時，
    知有刑事訴訟法第159條第1項不得為證據之情形，而未於言
    詞辯論終結前聲明異議者，視為有前項之同意，刑事訴訟法
    第159條之5定有明文。查證人即國道高速公路局大甲工務段
    技工蕭獻宗於警詢中之陳述，固為審判外之陳述，惟本案訴
    訟當事人 (被告及檢察官)於原審及本院審理中均未對其等
    陳述之證據能力為爭執，亦未曾於言詞辯論終結前聲明異議
    ，本院審酌上開陳述作成時之情況，並無違法取證之瑕疵，
    認以之作為證據為適當，核之上開規定，其等之陳述，皆具
    有證據能力。
二、訊據被告矢口否認上開被訴竊盜犯行，辯稱：伊當日至該處
    觀看他人釣魚，適見現場有手推車1台，以為係他人丟棄，
    欲撿拾回去，扣案之器具均非其所有，因手推車生鏽，所以
    才戴手套檢查，現場已拆卸之護欄金屬墊塊，並非其拆卸云
    云。
三、經查：(一)前開為警查獲之金屬墊塊65塊，原裝置於國道三號
    高速公路和美交流道護欄上，為國道高速公路局所有等情，
    已據證人即國道高速公路局大甲工務段技工蕭獻宗於警詢中
    陳述在卷（見警卷第10~11頁)，並有卷附贓物認領保管單1
    紙及現場照片在卷可稽（見警卷第19~22頁)。(二)被告為員警
    查獲時，係雙方戴著手套拉手推車於交流道護欄處走動，當
    時被拆卸之護欄金屬墊塊，部分已集中堆置在交流道出口處
    ，部分仍散置在護欄旁，而活動扳手與已集中之金屬墊塊同
    置於出口處，鐵鎚則置於已被卸下金屬墊塊之護欄處等情，
    已據目擊證人即查獲本案之員警李重誼、陳泰宇分別於檢察
    官偵訊中及原審審理期日結證明確在卷（見偵查卷第24頁；
    原審卷第50頁反面)。衡之員警查獲時，現場之護欄金屬墊
    塊已被卸下，其中部分集中堆置在交流道出口處，另部分則
    尚散置在各處護欄旁，且用以拆卸之活動扳手及鐵鎚皆置於
    現場等情，堪認該金屬墊塊於員警查獲前甫被拆卸，並散落
    於原裝置處附近，並正在集中堆置，待裝載上車，準備駛離
    現場，要屬無訛。(三)揆之員警查獲時，現場僅被告1人雙手
    穿戴供工作用之棉質手套，拉該手推車在護欄旁走動，別無
    他人，再參酌卷附現場照片及被告親繪之現場圖（見原審卷
    第92頁)並對照本院準備程序之供述（見本院卷第268頁)以
    觀，被告所駕汽車係停放在其親繪現場圖左上方之防汎道路
    左側堤防處，池塘則在堤防岸下方，而案發現場之交流道乃
    在防汎道路右側，二者相距達30幾公尺之遙，並未相毗鄰，
    且該交流道當時正施工中，尚未開放通行，顯認被告係刻意
    進入已封閉正施工中之交流道內無訛，並非至池塘適見該手
    推車而予以拾取，況被告當時係雙手穿著棉質手套拉手推車
    往上揭現場圖下方行走乙節，亦據被告於本院準備程序供述
    甚明在卷。衡情被告若單純撿拾該手推車，當無雙手穿戴手
    套之必要，更無拉該手推車往其貨車停放位置反方向前進之
    理。是被告辯稱：伊僅單純撿拾該手推車云云，委難採取。
    被告雖於本院審理時復就其何以雙手穿戴手套乙節，改辯稱
    ：伊係為檢查手推車有無損壞，始穿戴手套云云，然被告若
    係適見該手推車置於交流道而往撿拾，何以能預知該手推車
    有損壞，而預先備置棉質手套以供檢查？顯見被告所辯係臨
    訟飾卸之詞，難認有據，不能採取。(四)衡之現場被拆卸之金
    屬墊塊多達陸拾餘塊，復散落各處護欄旁，須藉助手推車予
    以集中無訛，則被告以手推車沿路旁護欄前進，將卸下之金
    屬墊塊疊放在手推車上，再搬至出口處集中，亦核與事證情
    況相符。(五)稽之卷附現場照片所示，各該被拆卸之金屬墊塊
    原係供填實護欄橫條與柱樁間隙之襯墊，而以螺絲連同橫條
    固著於柱樁上，足認無從徒手拆卸，須以扳手將固定之螺絲
    旋開，再以鐵鎚敲下以拆卸無訛，復據證人陳泰宇於原審理
    時證述屬實在卷（見原審卷第51頁正面)。(六)綜上事證情況
    ，堪認前開金屬墊塊係在員警查獲前，甫經被告持活動扳手
    旋開固定螺絲，再以鐵鎚敲擊使掉落，並正以手推車搬移各
    拆卸後之護欄金屬墊塊集中至出口處堆放，尚未集中完畢，
    即為警查獲等情，要屬無疑。是以本案被告犯行事證明確，
    足以認定，自應依法論科。
四、按刑法第321條第1項第3款之攜帶兇器竊盜罪，係以行為人
    攜帶兇器竊盜為其加重條件，所謂兇器，其種類並無限制，
    凡客觀上足對人之生命、身體、安全構成威脅，具有危險性
    之兇器均屬之，且祇須行竊時攜帶此種具有危險性之兇器為
    已足，至於有無行兇之意圖，要非所問（最高法院79年台上
    字第5253號判例要旨參照）。衡之被告用以拆卸金屬墊塊之
    活動扳手及鐵鎚，顯與兇器要件相當無訛。又被告已將金屬
    墊塊卸下置於自己實力支配狀態，自屬竊盜既遂。核被告所
    為，係犯刑法第321條第1項第3款之攜帶兇器竊盜罪。從而
    ，原審採憑被告之辯解，為被告無罪之諭知，認事用法俱有
    違誤，是以檢察官上訴指摘原判決不當，為有理由，自應由
    本院將之撤銷改判。爰審酌被告前有賭博、偽造有價證券、
    侵占、詐欺、竊盜、加重竊盜等多起犯罪前科紀錄，有卷附
    台灣高等法院被告前案紀錄表可佐，其素行不佳，及犯罪之
    動機、目的、手段、所竊取財物之價值，並其損壞維護公眾
    通行安全之設施予以竊取，所生危害非屬輕微，暨犯後設詞
    推卸，未見悔意，態度不佳等一切情狀，量處如主文第2項
    所示之刑。扣案如附表所示之手推車1台、手套1副、活動扳
    手及鐵鎚各1支，雖被告僅就手套1副坦承為其所有，但衡之
    上開器物皆由被告支配使用，且用以竊取上開金屬墊塊，核
    認係被告所有，並供犯本案之竊盜罪所用之物，均依法宣告
    沒收之。
據上論結，應依刑事訴訟法第368條、第369條第1項前段、第364
條、第299條第1項前段，刑法第321條第1項第3款、第38條第1項
第2款，判決如主文。
本案經檢察官甲○○到庭執行職務。
中    華    民    國    97    年    8     月    5     日
            刑事第三庭    審判長法  官  王  增  瑜
                                法  官  廖  柏  基
                                法  官  蔡  紹  良
上列正本證明與原本無異。
不得上訴。
                                書記官  許  麗  花
中    華    民    國    97    年    8     月    5     日
附錄
中華民國刑法第321條
（加重竊盜罪）
犯竊盜罪而有左列情形之一者，處六月以上、五年以下有期徒刑
：
一、於夜間侵入住宅或有人居住之建築物、船艦或隱匿其內而犯
之者。
二、毀越門扇、牆垣或其他安全設備而犯之者。
三、攜帶兇器而犯之者。
四、結夥三人以上而犯之者。
五、乘火災、水災或其他災害之際而犯之者。
六、在車站或埠頭而犯之者。
前項之未遂犯罰之。
附表：
┌──┬────────────┬───┬─────────────┐
│編號│ 物品名稱               │ 數量 │備註                      │
├──┼────────────┼───┼─────────────┤
│ 1  │手推車                  │壹台  │含已脫落之橡膠輪胎        │
├──┼────────────┼───┼─────────────┤
│ 2  │手套                    │壹副  │該副手套係棉質結構        │
├──┼────────────┼───┼─────────────┤
│ 3  │活動扳手                │壹支  │                          │
├──┼────────────┼───┼─────────────┤
│ 4  │鐵鎚                    │壹支  │以塑膠袋裝置              │
└──┴────────────┴───┴─────────────┘


司法院資訊處製作；財團法人民間司法改革基金會備份。
